【裁判字號】    90,台上,5891
【裁判日期】    900926
【裁判案由】    偽造文書
【裁判全文】
最高法院刑事判決                                九十年度台上字第五八九一號
    上  訴  人  甲○○
                乙○○
右上訴人等因偽造文書案件，不服台灣高等法院中華民國八十八年六月二十三日第二
審判決（八十八年度上訴字第九四六號，起訴案號：台灣士林地方法院檢察署八十六
年度偵續字第一四六號），提起上訴，本院判決如左：
    主  文
原判決關於甲○○部分撤銷，發回台灣高等法院。
其他上訴駁回。
    理  由
壹、發回部分
本件原判決認定：上訴人甲○○係設於台北市○○路○段五十三號之中華賓士汽車股
份有限公司（下稱中華賓士公司）總廠業務員，負責汽車銷售、接洽保養維修事宜及
代客戶辦理保險、續保等業務。曾於民國八十五年三月間，代中華賓士公司與邱柏翔
訂立汽車買賣契約，同月二十一日交付牌照號碼Ｇ七－五八二八號賓士自用小客車予
邱柏翔，並代其向明台產物保險股份有限公司（下稱明台公司）辦理自該日生效、為
期一年之汽車保險，而在次年保險期間將屆時，即八十六年三月間，通知並遊說邱柏
翔繼續由其代辦續保事宜。因邱柏翔表示該車有二處小碰撞且剎車皮亦有問題，甲○
○即向邱柏翔詐稱其全年無出險紀錄，為優良客戶，若開至中華賓士總廠維修則不必
收費；俟邱柏翔聽信其言，於八十六年三月十二日上午十時許，將車子自桃園開至台
北市○○路中華賓士總廠，交由其處理刮痕點漆及更換剎車皮事宜，詎甲○○明知邱
柏翔無意辦理出險理賠、且車子進該公司賓士廠維修依排序須耗時七至十天，竟與上
訴人乙○○勾串，而為乙○○不法之所有、以詐領保險理賠金新台幣（下同）一萬五
千八百九十二元之犯意，要求邱柏翔交付駕駛執照、身分證及該車之汽車行車執照，
並逕與邱柏翔約定三天後取車。甲○○於同日即將上述車輛駛至臺北市○○路○段五
十一之一號、乙○○為負責人之如龍汽車股份有限公司（下稱如龍公司），要乙○○
烤漆三片車門及保險桿，並將邱柏翔之駕駛執照、汽車行車執照及保險公司所寄續保
單上之保險資料交予乙○○，囑其逕刻邱柏翔之私章以便修好後辦理出險之用。乙○
○即於同日在監理站附近以五十元之代價，委由不知情、不詳姓名之人偽刻邱柏翔之
印章後，竟意圖節省成本並基於請領更多保險金之犯意，而擅做全車烤漆，並在竣工
後即將前揭偽刻之印章蓋在明台公司之汽車險理賠申請書上，以全車受損為由，於同
月十四日向明台公司申請汽車保險理賠金七萬二千元而行使之，足以生損害於明台公
司及增加邱柏翔次年之保險費支出。嗣因邱柏翔於同月二十四日自行轉向保費較便宜
之明台公司桃園分公司續保，經該公司保險承辦人告知因其所有上開車輛曾由如龍公
司辦理出險，致須將保險費由十一萬一千八百零八元調高為十二萬八千五百八十四元
，始得知上情並要求註銷出險紀錄，方由甲○○叫乙○○撤回出險申請，渠等詐領保
險理賠金之犯行始未得逞，乙○○知事情敗露，即將偽刻之印章丟棄等情。因而撤銷
第一審關於上訴人甲○○部分之科刑判決，改判仍論上訴人以共同行使偽造私文書，
足以生損害於他人罪，判處有期徒刑肆月，固非無見。
惟查：(一)偽造之印章、印文或署押，不問屬於犯人與否，沒收之，刑法第二百十九條
定有明文。原判決雖認定上訴人與乙○○僅共同偽造汽車險理賠申請書上邱柏翔之印
文等情，惟查卷附空白汽車險賠款收據暨同意書上似有邱柏翔之印文貳枚，有該同意
書影本在卷可按 (見八十六年度偵字第五七八○卷），並據證人即明台公司職員吳振
成於第一審法院證稱：「這張單子（同意書）原有交予公司，待理賠時，我們即可填
上去，因為已經有保戶之蓋章了……」（見第一審卷第六十四頁），如果證人所證不
虛，則前開同意書上邱柏翔之印文，是否亦為上訴人與乙○○所共同偽造？如該印文
亦為偽造，自應一併宣告沒收方屬適法，究竟實情如何﹖原判決未詳加調查，以致事
實之認定仍欠明瞭，本院即無從為適用法律上當否之判斷。（二）科刑之判決書，須
將認定之犯罪事實詳記於事實欄，然後於理由內逐一說明其憑以認定之證據，使事實
與理由兩相一致，方為合法，倘事實欄已有記載，而理由內未加說明，是為理由不備
，自足構成撤銷之原因。原判決事實欄記載：「甲○○明知邱柏翔無意辦理出險理賠
，且車子進該公司賓士廠維修依排序須耗時七至十天，竟與乙○○勾串……」（原判
決第二頁倒數第五至四行），似認定上訴人與乙○○間就詐領保險理賠金部分，自始
即有共同犯意，惟於理由欄則認定彼等僅就偽造文書部分有犯意聯絡，亦有判決不備
理由之違誤。以上或為上訴意旨所指摘，或為本院得依職權調查之事項，應認原判決
關於甲○○部分有撤銷發回之原因。
貳、乙○○部分
查第三審上訴書狀，應敘述上訴之理由，其未敘述者，得於提起上訴後十日內補提理
由書於原審法院，已逾上述期間，而於第三審法院未判決前仍未提出上訴理由書狀者
，第三審法院應以判決駁回之，刑事訴訟法第三百八十二條第一項、第三百九十五條
後段規定甚明。本件上訴人乙○○因偽造文書案件，不服原審判決，於八十八年七月
二十三日提起上訴，並未敘述理由，迄今逾期已久，於本院判決前仍未提出，依上開
規定，其上訴自非合法，應予駁回。
據上論結，應依刑事訴訟法第三百九十七條、第四百零一條，第三百九十五條後段，
判決如主文。
中      華      民      國     九十     年      九      月    二十六    日
                              最高法院刑事第十一庭
                                  審判長法官  林  增  福
                                        法官  邵  燕  玲
                                        法官  吳  昆  仁
                                        法官  陳  世  雄
                                        法官  惠  光  霞
      右正本證明與原本無異
                                              書  記  官
中      華      民      國     九十     年      十      月      三      日


司法院資訊處製作；財團法人民間司法改革基金會備份。
